臺灣嘉義地方法院民事判決
110年度簡字第44號
原      告  謝惠如  
被      告  沈明欣  
訴訟代理人  鄭景仁  
上列當事人間請求損害賠償事件，本院於民國110年5月5日言詞
辯論終結，判決如下：
    主  文
被告應給付原告新台幣玖拾萬貳仟伍佰玖拾壹元。
原告其餘之訴駁回。　
訴訟費用由原告負擔百分之四十，餘由被告負擔。 
    事實及理由
壹、程序方面：
（一）按新修正之民事訴訟法第427條第2項業已於民國(下同)11
      0年1月20日經總統令公布、110年1月22日施行，新增該條
      項第11款就本於道路交通事故有所請求而涉訟之事件，不
      問其標的金額或價額一律適用簡易程序之規定；又民事訴
      訟法施行法亦增訂第4條之1，就上開公告施行後，於修正
      前已繫屬之事件，其法院管轄權及審理程序，未經終局裁
      判者，適用修正後之規定，曾經終局裁判者，則適用修正
      前之規定。查本件原告係就兩造間之車禍事故於109年7月
      31日起訴請求損害賠償，而於前開條文增訂前，本院尚未
      為終局裁判，本院逕依前揭規定適用簡易程序為簡易判決
      ，先予敘明。
（二）按訴狀送達後原告不得將原訴變更或追加他訴。但擴張或
      減縮應受判決事項之聲明者，不在此限。民事訴訟法第25
      5條第1項第3款定有明文。經查，原告提起本件訴訟時原
      聲明請求被告應給付新臺幣(下同)66萬元；後於109年10
      月7日言詞辯論期日當庭變更請求被告應給付1,623,853元
      ，又於同日庭期表示減縮婦產科醫療費用僅請求107年10
      月19日(7,700元)及同年12月12日(3,840元)部分；嗣經聖
      馬爾定醫院回函表示就107年10月19日(7,700元)、107年1
      2月12日(3,840元)及108年1月14日(3,600元)婦產科之診
      療均與107年9月22日受傷無關後，原告陳稱不請求上開婦
      產科之醫療費用及就醫之車資，而變更最終之聲明為請求
      被告給付1,589,213元，核其前開所為，係屬擴張或減縮
      應受判決事項之聲明，於法並無不合，應予准許。
貳、實體方面
一、原告主張：
（一）被告於107年9月22日13時38分許，駕駛車牌號碼00-0000
      號自小客車，在嘉義市○○路00號前，因雙黃線迴轉未打方
      向燈與原告騎乘ADH-8298號機車發生車禍（下稱系爭車禍
      ），致原告機車受損並受有右側橈骨末端粉碎性骨折等傷
      害，爰依法提起本訴，請求被告賠償。
（二）原告因被告之過失行為，致受有損害，茲就原告請求之項
      目及金額臚列如下：
    1.醫療費用：62,756元。
      原告於系爭車禍發生後，經送往天主教中華聖母修女會醫
      療財團法人天主教聖馬爾定醫院(下稱聖馬爾定醫院)急診
　　　嗣陸續於該院就醫，另於戴德森醫療財團法人嘉義基督教
      醫院(下稱嘉基醫院)及朴子里仁中醫診所就診，支出如附
      表一、二、三之醫療費共計62,756元。
　　2.看護費用：88,000元。
　　　診斷證明書記載住院期間即出院需專人照顧1個月，1日看
      護費以2,200元計算，住院10日加出院1個月共計40日，總
      計看護費為88,000元【計算式：2,200元×40日＝88,000元
      】。
    3.工作收入損失：113,607元。
　　　以每月月薪以37,869元計算，3個月工作損失為113,607元
      。【計算式：37,869元×3月＝113,607元】
　　4.將來勞動能力減損：100萬元　
　　　成功大學醫學院附設醫院（下稱成大醫院）鑑定報告，評
      估結果的勞動能力減損為百分之6。原告同意以鑑定報告
      結果及月薪37,869元來計算將來勞動能力損失，不同意被
      告以月薪24,000元計算。
    5.計程車車資：17,550元　
　　  因就診需要而搭計程車，有車資收據可證，共計支出如附
      表四所示之車資17,550元。至於原告至朴子看中醫是因為
      該醫師是認識的且治療有效果，才會去那邊看，所以被告
      還是應該給付該部分之車資。
　　6.機車修理費：7,300元
      有估價單為證。 
　　7.精神慰撫金：30萬元。
　　　因系爭車禍導致右手只要變天、開刀傷口碰到或是搬重物
      、切菜，還是痛苦異常，使不上力，已無法恢復原狀。又
      因手術上麻醉劑、止痛劑、消炎劑傷及胎兒發育未完全，
      每日難以入眠，夢見寶寶，傷心欲絕，身心痛苦不已，爰
      依法請求精神慰撫金30萬元。
    8.綜上，原告求償金額合計1,589,213元【計算式：62,756
      元+88,000元+113,607元+100萬元+17,550元+7,300元+30
      萬元＝1,589,213元】。
（三）並聲明：
　　1.被告應給付原告1,589,213元。
    2.訴訟費用由被告負擔。
二、被告方面則以：
（一）被告承認就系爭車禍之發生有過失。
（二）就原告相關賠償金額表示意見如下：
    1.就原告已支出醫療費用62,756元沒有意見。至於中醫費用
      被告願意給付嘉義市就診部分，朴子部分不同意給付。
    2.就看護費用88,000元部分：
　　　原告右側遠端橈骨骨折，未達生活不能或難以自理無全天
      看護之必要性，應以半天看護為計算。同意給付30日，但
      僅能以每日以1,200 元計算。
　　3.就工作收入損失113,607元部分：
　　  依原告108年度扣繳憑單換算每個月收入18,942元，原告
      請求三個月應為56,826元。
　　4.就將來勞動能力損失100萬元部分：
　　　若原告有勞動能力損失同意以每月24,000元計算，但據成
      功大學醫學院附設醫院鑑定報告，原告的勞動能力幾乎是
      沒有減損。
　　5.就計程車車資17,550元部分：
      就原告所支出如附表四之計程車車資，應扣除去朴子就診
      之車資，蓋原告朴子中醫門診非必要，且嘉義市就有中醫
      診所，為何要去朴子就診，至於其他嘉義市之車資部分沒
      有意見。
　　6.就機車修理費7,300元部分：
　　　同意給付車損7,300元。　　　　
　　7.就精神慰撫金30萬元部分：
　　　原告請求過高，應以10萬元為適當。
（三）並聲明：
    1.原告之訴駁回。
    2.訴訟費用由原告負擔。
三、爭點事項：
（一）不爭執事項：
　　1.被告承認有過失。
  　2.原告已支出醫藥費62,756元、如附表四編號1至7計程車車
      資3,250元、機車修理費7,300元。
（二）爭執事項：
　　1.原告因系爭車禍支出如附表一、二、三之醫療費用，得請
      求賠償之金額以若干為適當？
　　2.原告看護費用之請求是否有理由？若有，若干金額為適當
      ？
　　3.原告因系爭車禍致不能工作，不能工作損失得請求賠償之
      金額以若干為適當？
    4.原告因系爭車禍有無減少勞動能力？若有，減少若干？得
      請求賠償之金額以若干為適當？
    5.原告因系爭車禍致搭計程車就醫，得請求賠償之計程車車
      資以若干金額為適當？
　　6.原告就系爭車禍得請求之精神慰撫金以若干為適當？
四、本院之判斷：
（一）原告主張被告於107年9月22日13時38分許，駕駛車牌號碼
　　　00-0000號自小客車，在嘉義市○○路00號前，因雙黃線
　　　迴轉未打方向燈與原告騎乘ADH-8298號機車發生車禍，致
　　　原告受有右側橈骨末端粉碎性骨折之傷害等情，業據提出
　　　診斷證明書為證（本院卷第13頁），被告亦自認有過失情
　　　節，原告之主張應屬真實。
（二）按「因故意或過失，不法侵害他人之權利者，負損害賠償
　　　責任。」、「不法侵害他人之身體或健康者，對於被害人
　　　因此喪失或減少勞動能力或增加生活上之需要時，應負損
　　　害賠償責任。」、「不法侵害他人之身體、健康、名譽、
　　　自由、信用、隱私、貞操，或不法侵害其他人格法益而情
　　　節重大者，被害人雖非財產上之損害，亦得請求賠償相當
　　　之金額。」，民法第184條第1項前段、第193條第1項、第
　　　195條第1項前段分別定有明文，茲將原告請求之金額分敘
　　　如下:　
    1.醫療費用：62,756元
　　　原告主張其因本件車禍總計支出如附表一、二、三所示之
      醫療費用62,756元等情，業據提出醫療費用收據為證（本
      院卷第7至31頁），且為被告所不爭執（本院卷第66頁）
      ，經核確為必要之費用，應予准許。被告雖稱至於中醫費
      用被告願意給付嘉義市就診部分，朴子部分不同意給付等
      詞，惟查原告並未在嘉義市就診中醫，被告既同意給付中
      醫費用，上開陳述應係爭執朴子市之交通費用（詳如後敘
      ），並非爭執中醫費用。
    2.看護費用：88,000元
　　　原告主張因本件車禍事故致傷勢嚴重，有40日須專人看護
      照顧之必要，每日全日看護費用2,200元等情，被告抗辯
      僅同意給付30日，且每日以1,200元計算等詞，經查前揭
      診斷證明書已記載病人於107年9月22日至本院治療，於10
      7年10月1日出院，共計住院10天，住院期間及出院需專人
      照顧一個月等語，足證原告因本件車禍需專人看護照顧之
      日數為40日，被告僅同意給付30日，並無所據，且被告主
      張每日1,200元之看護費用，為市面看護行情之半數，亦
      非可採，應以原告主張之每日2,200元為可信，故原告請
      求88,000之看護費應予准許。
　  3.工作收入損失：113,607元。
　　　原告主張車禍後需休養3個月，以每月月薪以37,869元計
      算，3個月工作損失為113,607元等情，被告則抗辯依原告
      之108年扣繳憑單，原告每個月收入為18,942元等詞，經
      查扣繳憑單並非原告之實質薪資，況每月薪資18,942元已
      低於每月最低薪資，亦非可採，原告既已提出每月經牙醫
      診所負責人蓋章之薪資袋為證（本院卷第276至282頁），
      原告於系爭車禍發生前半年每月平均薪資為38,286元【計
      算式：（37,869＋37,369＋38,869＋38,869＋37,869＋38,869
      ）÷6＝38,286，元以下四捨五入】，應認原告主張每月薪
      資37,869元為可信，故原告請求工作收入損失113,607元
      【計算式：37,869×3＝113,607元】，應予准許。
　　4.將來勞動能力減損：100萬元　
　　⑴原告雖主張將來勞動能力減損為100萬元，惟同意以成大醫
      院鑑定報告減損為百分之6及月薪37,869元來計算將來勞
      動能力損失等情，被告則抗辯原告未減損勞動能力，且應
      以基本工資月薪24,000元計算等詞，本件經送成大醫院鑑
      定結果，認:「個案於109年9月22日於嘉義聖馬定醫院接
      受右側端橈骨骨折復位及內固定手術，距離本院評估日約
      2年4個月，原告如有因本件車禍減損工作能力，目前本院
      評估全人障礙損失5％，換算相當於工作能力減損（勞動能
      力減損程度）6％。評估個案目前症狀大致已穩定，未來若
      無手術而持續復健，對勞動能力減損程度影響有限，應已
      達最大醫療改善。」，有該院110年3月9日成附醫秘字第1
      100004391號函檢附之鑑定報告可稽（本院卷第215至225
      頁），被告抗辯原告並未減損勞動能力之詞，尚非可採。
  　⑵原告係70年4月25日出生，而本件車禍事故發生於000年0月
      00日，距原告屆滿65歲勞工退休年齡時，尚有27年7月，
      扣除上開請求薪資損失3月，原告減少勞動能力之期間仍
      有27年4月，按原告前半年每月平均薪資37,869元計算，
      則原告每年喪失勞動能力之損失為454,428元，再依年別5
      ％複式霍夫曼計算法（第1年不扣除中間利息），原告得請
      求之減少勞動能力之損失為=477,678元【計算式：｛45442
      8×17.00000000（此為應受扶養27年之霍夫曼係數）+4544
      28×0.33×（17.00000000-00.00000000）｝×6％=477,678（
      小數點以下四捨五入）】，是原告此部分請求，為有理由
      ，逾此範圍之請求，則無理由。
  　5.計程車車資：17,550元
 　　 原告主張因就診需要而搭計程車，支出如附表四所示之車
      資17,550元，有車資收據可證，被告則抗辯嘉義市即有中
      醫，不須至朴子市看中醫等詞， 經查被告雖同意給付中
      醫費用，然嘉義市即有眾多中醫診所，並無非至朴子市看
      診中醫之必要，原告亦無提出非至朴子市就醫不可之證據
      ，故至朴子市就診之交通費用，不能准許，原告僅得請求
      嘉義市之交通費用3,250元。
　　6.機車修理費：7,300元
      原告主張因本件車禍，機車受損修理費用7,300元，有估
      價單為證，被告同意給付，該部分費用自應准許。 
　　7.精神慰撫金：30萬元。
　　　原告主張因系爭車禍導致右手只要變天、開刀傷口碰到或
      是搬重物、切菜，還是痛苦異常，請求精神慰撫金30萬元
      等情，被告辯稱原告請求過高，應以10萬元為適當等詞，
      按非財產上損害之慰撫金數額，究竟若干為適當，應斟酌
      加害人所施侵害行為之態樣、被害人所受傷害之程度、兩
      造財產及經濟狀況等，為審判之依據。經查原告108年度
      所得227,306元、名下並無財產，被告108年度並無所得，
      名下財產僅有無價值之86、87年出廠車輛3部，有本院依
      職權調閱兩造之稅務電子閘門財產所得調件明細表可參（
      本院卷第75至78頁），認原告請求賠償之慰撫金以15萬元
      為適當，逾此範圍之請求，則無理由，應予駁回。
    8.基上說明，原告求償金額合計902,591元【計算式：62,75
      6+88,000+113,607+477,678+3,250+7,300+150,000＝902,5
      91】。
五、綜上所述，原告本於侵權行為損害賠償請求權之法律關係，
    請求被告給付原告902,591元及自起訴狀繕本送達被告翌日
    （按為109年8月7日）起至清償日止，按年息百分之5計算之
    利息部分，為有理由，應予准許，逾此範圍之請求，為無理
    由，應予駁回。
六、本件事證已臻明確，兩造其餘攻擊防禦方法，經審核結果，
    均不足以影響判決結果，爰不一一論述，附此敘明。
七、訴訟費用負擔之依據：民事訴訟法第79條。
　　
中　　華　　民　　國　110　　年　　5　　月　　21　　日
                  民事第三庭法　官　林芮伶
以上正本係照原本作成。
如對本判決上訴，須於判決送達後20日內向本院民事庭提出上訴
狀。如委任律師提起上訴者，應一併繳納上訴審裁判費。
中　　華　　民　　國　110　　年　　5　　月　　21　　日
                            書記官　陳怡辰


附表一：聖馬定醫院醫療費用共59,456元
編號 日期 項目 金額(新台幣) 1 107.9.22 急診外科       570元 2 107.9.22-10.1 骨科     55,706元 3 107.10.3 骨科        200元 4 107.10.17 骨科        340元 5 107.11.21 骨科      2,440元 6 107.12.17 X光費        200元 合計                                              59,456元    

附表二：嘉基醫療費用共2,440元
編號 日期 項目 金額(新台幣) 1 108.4.1 整形外科    2,440元   合計                                              2,440元    

附表三：里仁中醫費用共860元         
編號 日期 金額(新台幣) 1 10/22      100元   2 10/24       50元 3 10/26       50元 4 10/29        50元  5 11/3       50元 6 11/8       50元  7 11/12      160元 8 11/27      100元   9 11/29       50元 10 12/21        50元 11 1/16       100元 12 1/23        50元 合計                    860元                

附表四：計程車車資共17,550元         
編號 日期 地點 次數 單趟(新台幣) 小計(新台幣) 1 10/01 嘉義-聖馬 1趟  250元       250元 2 10/03 嘉義-聖馬 2趟  250元       500元 3 10/17 嘉義-聖馬 2趟  250元      500元 4 11/21 嘉義-聖馬 2趟  250元       500元 5 12/17 嘉義-聖馬 2趟  250元       500元 6 12/20 嘉義-聖馬 2趟  250元       500元 7 4/01 嘉義-嘉基 2趟  250元         500元 8 10/22 嘉義-朴子 2趟  550元        1,100元 9 10/24 嘉義-朴子 2趟  550元        1,100元 10 10/26 嘉義-朴子 2趟  550元       1,100元 11 10/29 嘉義-朴子 2趟  550元        1,100元 12 11/3 嘉義-朴子 2趟  550元 1,100元 13 11/8 嘉義-朴子 2趟  550元 1,100元 14 11/12 嘉義-朴子 2趟  550元 1,100元 15 11/27 嘉義-朴子 2趟  550元 1,100元 16 11/29 嘉義-朴子 2趟  550元 1,100元 17 12/21 嘉義-朴子 2趟  550元 1,100元 18 1/16 嘉義-朴子 2趟  550元 1,100元 19 1/23 嘉義-朴子 2趟  550元 1,100元 20 4/27 嘉義-朴子 2趟  550元 1,100元 合計                                          17,550元